臺灣臺北地方法院刑事判決　　　　　　　　　　　　九十二年度交易字第二一五號
　　公　訴　人　臺灣臺北地方法院檢察署檢察官
　　被　　　告　甲○○
右列被告因業務過失傷害案件，經檢察官提起公訴（九十二年度偵字第六二八八號）
，本院判決如左：
    主    文
甲○○從事業務之人，因業務上之過失傷害人，處有期徒刑伍月，如易科罰金，以
佰元折算壹日。
    事    實
一、甲○○為營業小客車（計程車）司機，負責駕駛營業小客車載運乘客，為從事駕
    駛業務之人；民國九十一年八月一日上午，甲○○服用酒類後，明知其已因服用
    酒類達不能安全駕駛動力交通工具之程度，仍於同日下午一時二十五分許，駕駛
    動力交通工具車牌號碼二Ｒ－七０三號營業小客車，沿臺北市○○○路○段由北
    向南方向行駛，行至該路段與市○○道三、四段平面道路交岔路口、復興南路一
    段北向南方向路口停止線前，原應注意汽車行駛至交岔路口，應遵守燈光號誌之
    指示，並應注意車前狀況、隨時採取必要之安全措施，而行車管制號誌圓形紅燈
    表示面對圓形紅燈之車輛禁止通行、不得超越停止線或進入路口，且當時天氣晴
    、日間自然光線、視距良好，市區○○道路乾燥、無缺陷及障礙，行車管制號誌
    運作正常，依其智識、能力，又無不能注意之情事，詎甲○○因酒後注意力、反
    應力、判斷力、守法意識均降低，雖見路口南北向行車管制號誌仍為圓形紅燈、
    尚未轉變為綠燈，猶違反行車管制號誌圓形紅燈之指示、跨越停止線、進入路口
    、擬由北向南方向直行通過路口，進入路口前行之際，復僅察看右側路旁有無乘
    客招攔、未注意前方有無其他車輛，適有乙○○騎乘車牌號碼ＨＺ三－六０八號
    重型機車後載友人丙○○，沿臺北市市○○道○段平面道路由東向西方向行駛，
    亦疏未注意行車時速不得超過五十公里，貿然以約每小時六十公里之速度超速行
    駛，行經該路段與復興南路一段交岔路口，依行車管制號誌綠燈之指示跨越停止
    線、擬由東向西方向直行通過路口，見狀閃煞不及，乙○○、丙○○所乘機車車
    頭遂猛力撞擊甲○○所駕車輛左前車輪及葉子板，乙○○、丙○○均因而彈起、
    跌落地面，乙○○受有右股骨開放性骨折之傷勢，丙○○亦受有腦震盪、頸部、
    腳部擦傷等傷勢。甲○○酒後駕駛動力交通工具肇事後，於警員前往現場處理時
    ，就駕駛營業小客車與乙○○、丙○○所乘機車碰撞致乙○○、丙○○受傷部分
    不逃避接受裁判而當場向警員自首、承認為肇事人而願接受裁判；經員警對其進
    行呼氣酒精濃度檢測，甲○○於九十一年八月一日下午一時四十八分許之呼氣酒
    精濃度達０‧八四毫克＼公升（甲○○服用酒類不能安全駕駛動力交通工具而駕
    駛部分，已經臺灣臺北地方法院臺北簡易庭另案判處罰金二萬五千元確定；甲○○因業務上之過失致丙○○受傷部分，及乙○○因過失致丙○○受傷部分，均未
    據告訴）。
二、案經乙○○訴由臺北市政府警察局中山分局報請臺灣臺北地方法院檢察署檢察官
    偵查起訴。
    理    由
一、訊據被告甲○○固不否認為營業小客車司機，於右揭時間服用酒類後，駕駛車牌
    號碼二Ｒ－七０三號營業小客車沿臺北市○○○路○段由北向南方向行駛，行經
    該路段與市○○道三、四段平面道路交岔路口，所駕車輛左前車輪、葉子板遭告
    訴人乙○○所騎乘、車牌號碼ＨＺ三－六０八號重型機車車頭撞擊，告訴人乙○○因而彈起、跌落地面，受有右股骨開放性骨折之傷勢等情，惟矢口否認因業務
    上之過失傷害人，辯稱：當日並未闖紅燈，係見同向其他車輛起步行駛，始起步
    進入路口，進入路口後，因車內尚無乘客，故望向右側路旁有無乘客，其所駕車
    輛係遭告訴人所乘機車撞擊云云。
二、經查：
（一）被告於九十一年八月一日上午服用酒類後，明知其已因服用酒類達不能安全駕
      駛動力交通工具之程度，仍於同日下午一時二十五分許，駕駛動力交通工具車
      牌號碼二Ｒ－七０三號營業小客車沿臺北市○○○路○段由北向南方向行駛，
      行至該路段與市○○道三、四段平面道路交岔路口、復興南路一段北向南方向
      路口停止線前，因酒後注意力、反應力、判斷力、守法意識均降低，雖見路口
      南北向行車管制號誌仍為圓形紅燈、尚未轉變為綠燈，猶違反行車管制號誌圓
      形紅燈之指示、跨越停止線、進入路口、擬由北向南方向直行通過路口，進入
      路口前行之際，復未注意前方有無其他車輛、僅察看右側路旁有無乘客招攔，
      適告訴人騎乘車牌號碼ＨＺ三－六０八號重型機車後載友人丙○○，沿臺北市
      市○○道四段平面道路由東向西方向行駛，亦疏未注意行車時速不得超過五十
      公里，貿然以約每小時六十公里之速度超速行駛，行經該路段與復興南路一段
      交岔路口，依行車管制號誌之綠燈指示跨越停止線、擬由東向西方向直行通過
      路口，見狀閃煞不及，告訴人、丙○○所乘機車車頭遂猛力撞擊被告所駕車輛
      左前車輪及葉子板，告訴人、丙○○均因而彈起、跌落地面，告訴人受有右股
      骨開放性骨折之傷勢，經據報到場處理員警對被告進行呼氣酒精濃度檢測，被
      告於九十一年八月一日下午一時四十八分許之呼氣酒精濃度達０‧八四毫克＼
      公升之事實，迭經告訴人於警、偵訊及本院審理中指訴纂詳，核與證人即當日
      告訴人所乘機車附載乘客丙○○證述情節及臺北市政府警察局中山分局交通分
      隊道路交通事故調查報告表、談話紀錄表、補充資料表、現場照片、車輛照片
      、診斷證明書、呼氣酒精濃度檢測單所載相符，除被告有無依路口南北向行車
      管制號誌圓形紅燈之指示、有無過失外，亦經被告自承不諱；而當時天氣晴、
      日間自然光線、視距良好、市區○○道路乾燥、無缺陷及障礙，行車管制號誌
      運作正常，及臺北市○○○路○段近與市○○道三、四段平面道路交岔路口處
      為雙向車道，北向南、南向北方向各有四車道，道路甚為寬闊平直，南北向車
      道數相同、道路約同寬，亦據臺北市政府警察局中山分局交通分隊據報處理之
      員警觀察、記載明確，有道路交通事故調查報告表、現場照片附卷可稽；又被
      告於九十一年八月一日上午服用酒類達呼氣酒精濃度０‧八四毫克＼公升程度
      ，仍於當日下午一時二十五分許，駕駛動力交通工具車牌號碼二Ｒ－七０三號
      營業小客車沿臺北市○○○路○段由北向南方向行駛，行至該路段與市○○道
      三、四段平面道路交岔路口，與告訴人所騎乘、車牌號碼ＨＺ三－六０八號重
      型機車發生劇烈碰撞，其呼氣酒精濃度已逾０．五五亳克＼公升，達輕到中度
      中毒，導致反應較慢、感覺降低、思考改變、個性行為改變、影響駕駛，已達
      不能安全駕駛動力交通工具之標準，並經本院臺北簡易庭審認詳明，有本院臺
      北簡易庭九十二年度北交簡字第二六一六號刑事簡易判決可佐。
（二）被告雖否認因業務上之過失傷害告訴人，辯稱當日其並未闖紅燈，係見同向其
      他車輛起步行駛，始起步進入路口，進入路口後，因車內尚無乘客，故望向右
      側路旁有無乘客，其所駕車輛係遭告訴人所乘機車撞擊云云，然：
    １告訴人、證人所乘機車當日係依臺北市市○○道三、四段平面道路與復興南路
      一段交岔路口之東西向行車管制號誌綠燈指示進入路口直行，被告則係闖越路
      口北向南方向行車管制號誌圓形紅燈，告訴人、證人所乘機車復因超速行駛，
      閃煞不及而撞擊被告所駕車輛左前車輪、葉子板一節，迭經告訴人指訴翔實，
      且與證人丙○○證述情節一致，前已述及。
    ２被告所駕車牌號碼二Ｒ－七０三號營業小客車與告訴人、證人所乘車牌號碼Ｈ
      Ｚ三－六０八號重型機車碰撞地點，依卷附臺北市政府警察局中山分局道路交
      通事故調查報告表所載告訴人、證人所乘機車輪胎印痕位置、刮地痕起迄點、
      被告所駕車輛煞車痕起迄點、二車最後停放、倒地位置判斷，係靠近肇事路口
      西側、距離路口東側市○○道○段平面道路東向西方向停止線約二三公尺（計
      算方式：復興南路一段南向北、北向南方向之車道數均相同、約同寬，前已提
      及，故「市○○道○○道路下方復興南路一段北向南方向三車道寬度總和」十
      二‧九、三、三‧二公尺，計十九‧一公尺，即相當於市○○道○○道路下方
      復興南路一段南向北方向全部車道寬度總和，加上「市○○道○○道路下復興
      南路一段北向南方向第一車道寬度」三‧二公尺，再加上「機車輪胎印痕位置
      距離復興南路一段北向南方向第一、二車道間車道線之延伸」０‧七公尺，共
      計二三公尺），距離路口北側復興南路一段北向南方向停止線則約八‧二公尺
      （計算方式：「市○○道○段東向西方向平面道路外側車道之寬度」四‧六公
      尺，再加上「復興南路一段北向南方向停止線至市○○道○段平面道路北側路
      緣之距離」約四公尺，減去「機車輪胎印痕位置距離市○○道○段東向西方向
      平面道路內、外側車道間車道線之延伸」０‧四公尺，共計八‧二公尺），亦
      即告訴人、證人所乘機車碰撞前已自路口東側市○○道○段平面道路外側車道
      由東向西方向進入路口、越過復興南路一段南向北方向四車道、前行達二三公
      尺後，始撞擊被告所駕駛、甫由北向南方向進入路口約八‧二公尺之營業小客
      車左前車輪、葉子板。
    ３被告雖一再辯稱當日其並未闖紅燈，係見同向其他車輛起步行駛，始起步進入
      路口，惟就斯時尚有其他車輛與被告同向進入路口一節，並無任何證據可資佐
      憑，且汽車駕駛人本應自行注意、遵循交通號誌、標誌、標線之指示，焉有竟
      以他人已起步進入路口為其行駛之依據？被告當日復服用酒類達呼氣酒精濃度
      ０‧八四毫克＼公升、反應較慢、感覺降低、思考改變、個性行為改變、影響
      駕駛、不能安全駕駛動力交通工具程度，前業述及，其能否正確察見、判別、
      反應交通號誌及其他車輛動向，亦非無疑，況告訴人、證人所乘機車撞擊被告
      所駕車輛左前方前業已安然越過復興南路一段南向北方向四車道、前行達二三
      公尺之遙，並已通過復興南路一段北向南方向第一車道，業如前敘，倘被告所
      述屬實，斯時路口南北向行車管制號誌已轉變為綠燈，復興南路一段南北向車
      流應已紛紛起步進入路口，市○○道東向西方向平面道路受高架道路橋墩限制
      ，僅二車道，寬度僅三‧六及四‧六公尺，此觀道路交通事故調查報告表所載
      即明，亦即復興南路一段南北向車輛稍一起步旋即阻擋市○○道三、四段東向
      西方向平面車道，告訴人、證人所乘機車如何由東向西方向通過寬度達二三公
      尺之南北向車流？告訴人、證人又何需騎乘機車搶越寬度幾達四十公尺之路口
      ？
    ４綜上所述，本件被告當日違反行車管制號誌圓形紅燈指示、貿然跨越停止線、
      進入路口，應堪認定。
（三）按道路交通安全規則所用名詞「汽車」指在道路上不依軌道或電力架線而以原
      動機行駛之車輛（包括機器腳踏車）；前項第一款所指之汽車，如本規則同一
      條文或相關條文就機器腳踏車另有規定者，係指除機器腳踏車以外四輪以上之
      車輛；汽車行駛時，駕駛人應注意車前狀況，隨時採取必要之安全措施；汽車
      行駛至交岔路口，其行進、轉彎，應依左列規定：（一）應遵守燈光號誌之指
      示；行車速度，依速限標誌或標線之規定，無標誌或標線者，應依左列規定：
      （一）行車時速不得超過五十公里；行車管制號誌各燈號顯示之意義如左：（
      五）車輛面對圓形紅燈表示禁止通行，不得超越停止線或進入路口，道路交通
      安全規則第二條第一項、第二項、第九十四條第三項、第一百零二條第一項第
      一款前段、第九十三條第一項第一款前段，道路交通標誌標線號誌設置規則第
      二百零六條第五款第一目定有明文。本件被告於九十一年八月一日下午一時二
      十五分許，酒後駕駛動力交通工具車牌號碼二Ｒ－七０三號營業小客車，沿臺
      北市○○○路○段由北向南方向行駛，行至該路段與市○○道三、四段平面道
      路交岔路口、復興南路一段北向南方向路口停止線前，當時天氣晴、日間自然
      光線、視距良好，市區○○道路乾燥、無缺陷及障礙，行車管制號誌運作正常
      ，依其智識、能力，又無不能注意之情事，業如前述，被告竟因酒後注意力、
      反應力、判斷力、守法意識均降低，雖見路口南北向行車管制號誌仍為圓形紅
      燈、尚未轉變為綠燈，猶違反行車管制號誌圓形紅燈之指示、跨越停止線、進
      入路口、擬由北向南方向直行通過路口，進入路口前行之際，復未注意前方有
      無其他車輛、僅察看右側路旁有無乘客招攔，適告訴人騎乘車牌號碼ＨＺ三－
      六０八號重型機車後載證人丙○○，沿臺北市市○○道○段平面道路由東向西
      方向行駛，亦疏未注意行車時速不得超過五十公里，貿然以約每小時六十公里
      之速度超速行駛，行經該路段與復興南路一段交岔路口，依行車管制號誌綠燈
      之指示跨越停止線、擬由東向西方向直行通過路口，見狀閃煞不及，告訴人、
      證人所乘機車車頭遂猛力撞擊被告所駕車輛左前車輪及葉子板，告訴人、證人
      均因而彈起、跌落地面，告訴人受有右股骨開放性骨折之傷勢，被告有未依交
      通號誌之指示及未注意車前狀況之過失甚明，且其過失行為與告訴人之傷勢間
      ，有相當因果關係。雖告訴人亦有超速行駛終至閃煞不及、撞及被告所駕車輛
      之過失，但告訴人之過失並不能解免被告之過失，併此敘明。
（四）本件事證已臻明確，被告所辯要屬卸責、避就之詞，洵無足採，其犯行已堪認
      定，應依法論科。
三、被告為營業小客車司機，負責駕駛營業小客車載運乘客，為從事駕駛業務之人，
    是核其所為，係犯刑法第二百八十四條第二項前段從事業務之人，因業務上之過
    失傷害人罪。被告服用酒類不能安全駕駛動力交通工具而駕駛，因而肇事致告訴
    人受傷，皆已敘明，應依道路交通管理處罰條例第八十六條第一項之規定，加重
    其刑。又被告肇事後，於警員前往現場時，就其駕車肇事致告訴人受傷部分不逃
    避接受裁判而當場向警員自首、承認為肇事人而願接受裁判，有臺北市政府警察
    局中山分局交通分隊自首調查報告表可參，被告對於有權偵查犯罪之機關尚不知
    犯罪事實及犯罪人之前自首而願接受裁判，應依刑法第六十二條前段之規定減輕
    其刑，並依刑法第七十一條第一項之規定先加後減之。爰審酌被告本次事故後為
    未久旋又再犯刑法第一百八十五條之三服用酒類不能安全駕駛動力交通工具而駕
    駛犯行，服用酒類達注意力、反應力、判斷力、守法意識均降低、不能安全駕駛
    動力交通工具之程度，猶執意駕駛動力交通工具營業小客車，因一時貪便求快、
    疏未遵守道路交通安全規則、闖越紅燈因而肇事致人受傷，過失情節嚴重，犯後
    旋即自首，但嗣後又否認犯行、未見悔意反省，自事故發生迄今已逾一年九月猶
    未賠償告訴人所受損害，告訴人傷勢非輕，惟就本件事故之發生，告訴人亦有過
    失等一切情狀，量處如主文所示之刑，並諭知如易科罰金之折算標準，以資懲儆
    。
據上論斷，應依刑事訴訟法第二百九十九條第一項前段，道路交通管理處罰條例第八
十六條第一項，刑法第二百八十四條第二項前段、第六十二條前段、第四十一條第一
項前段，罰金罰鍰提高標準條例第一條前段、第二條，判決如主文。
本案經檢察官越方如到庭執行職務。
中　　　華　　　民　　　國　　九十三　　年　　　五　　　月　　 十二 　　日
                              臺灣臺北地方法院交通法庭
                                  審判長法　官  洪  文  慧
                                        法　官  鄧  德  倩
                                        法　官  陳  婷  玉
右正本證明與原本無異。
如不服本判決，應於判決送達後十日內向本院提出上訴狀（應抄附繕本）。告訴人或
被害人如對於本判決不服者，應具備理由請求檢察官上訴，其上訴期間之計算係以檢
察官收受判決正本之日期為準。
                                        書記官  江  虹  儀
中　　　華　　　民　　　國　　九十三　　年　　　五　　　月　　 十二 　　日
